【裁判字號】    99,訴,948
【裁判日期】    990628
【裁判案由】    塗銷抵押權登記
【裁判全文】
臺灣桃園地方法院民事裁定               99年度訴字第948號
原      告  丁○
            戊○
            丙○
兼上列三人
法定代理人  乙○○
上四人共同
訴訟代理人  文志榮律師
被      告  金洹合實業股份有限公司
法定代理人  甲○○
上列當事人間塗銷抵押權登記事件，本院裁定如下：
    主  文
本件移送臺灣新竹地方法院。
    理  由
一、按民事訴訟法第10條第1 項之規定，因不動產物權而涉訟者
    ，應專屬不動產所在地之法院管轄。又當事人固得以合意定
    第一審之管轄法院，惟於民事訴訟法定有專屬管轄之訴訟，
    不適用之，民事訴訟法第24條、第26條定有明文。復依民事
    訴訟法第28條第1 項之規定，訴訟之全部或一部，法院認為
    無管轄權者，應依原告聲請或依職權以裁定移送其管轄法院
    。
二、經查，本件原告主張坐落於新竹縣竹東鎮○○段394 、410
    、503 、814 、983 地號之5 筆土地（下稱系爭土地），前
    經原所有人即原告之被繼承人葉春光設定本金最高限額新台
    幣（下同）5,000,000 元之抵押權，供被告作為買賣及租金
    債權之物上擔保，約定存續期間自民國87年1 月10日起至11
    7 年1 月9 日止。嗣被繼承人葉春光已於98年9 月23日死亡
    ，由原告繼承其全部財產上之權利及義務，系爭土地亦經登
    記為原告所有。今系爭土地所設最高限額抵押權擔保之債權
    業全部清償，且被告已遭經濟部廢止公司設立登記，尚於清
    算程序中，可認已確定不能再繼續發生新債權，為確保原告
    之權益，被告應負有塗銷最高限額抵押權登記之義務，惟經
    原告通知，被告仍置之不理，實對原告就系爭土地之所有權
    有所妨害或限制，原告乃請求被告塗銷系爭土地之最高限額
    抵押權登記。觀上開起訴意旨，原告顯係行使系爭土地所有
    人之妨害除去請求權，自屬因不動產物權涉訟，應專屬系爭
    不動產所在地之臺灣新竹地方法院管轄。又揆諸上開法文，
    專屬管轄之事件不得以合意定管轄法院，是原告據系爭土地
    最高限額抵押權擔保之買賣債權契約第11條及土地抵押權設
    定契約書約定條款第12條，主張兩造有定本院為第一審管轄
    法院之合意，為無理由，本件原告應向臺灣新竹地方法院起
    訴。綜上，本件應由新竹地方法院管轄，爰依職權將本件移
    送於新竹地方法院。
三、依民事訴訟法第28條第1 項，裁定如主文。
中    華    民    國    99    年    6     月    28    日
                  民事第一庭  審判長法  官  郭琇玲
                                    法  官  陳婉玉
                                    法  官  郭俊德
以上正本係照原本作成。
如對本裁定抗告須於裁定送達後10日內向本院提出抗告狀，並應
繳納抗告費新台幣1000元。
中    華    民    國    99    年    6     月    29    日
                                    書記官  黃澧

司法院資訊處製作；財團法人民間司法改革基金會備份。
